臺灣臺中地方法院刑事判決　　　　　　100年度訴字第1525號
公　訴　人　臺灣臺中地方法院檢察署檢察官
被　　　告　賴明賢
上列被告因毒品危害防制條例案件，經檢察官提起公訴（100年
度毒偵字第1256號），本院判決如下：
    主    文
賴明賢施用第一級毒品，累犯，處有期徒刑壹年；又施用第二級
毒品，累犯，處有期徒刑捌月。應執行有期徒刑壹年陸月。
    事    實
一、賴明賢前因施用毒品案件，先後經法院裁定送觀察勒戒後，
    均認無繼續施用毒品之傾向，而於民國87年12月24日、88年
    8月4日執行完畢釋放，並由檢察官分別以87年度偵字第2718
    2號及88年度偵字第13877號為不起訴處分確定。另於89、90
    年間，因施用毒品案件，經本院89年度中簡字第2180號、90
    年度易字第2974號判決分別判處有期徒刑3月及6月確定。又
    於98年間，因施用毒品案件，經本院98年度易字第3068號判
    決判處有期徒刑6月確定，於99年5月29日縮刑期滿執行完畢
    。詎仍不知悔改，復基於施用第一級毒品海洛因之犯意，於
    99年12月29日16時30分許回溯3個月內之不詳時間，在不詳
    處所，以不詳之方式施用第一級毒品海洛因一次，另基於施
    用第二級毒品甲基安非他命之犯意，於99年10月底某日，在
    其烏日區住處，利用燈泡燃燒甲基安非他命產生煙霧而施用
    甲基安非他命一次。嗣為警於99年12月29日16時30分許採集
    毛髮送驗，結果呈6-乙醯嗎啡、嗎啡、安非他命及甲基安非
    他命陽性反應而查獲。
二、案經臺中市政府警察局第四分局報告台灣台中地方法院檢察
    署檢察官偵查起訴。
    理    由
一、證據能力：被告雖否認中山醫學大學附設醫院檢驗科藥物檢
    測中心毛髮檢驗結果報告之證據能力，然刑事訴訟法第205
    條有關鑑定之規定乃傳聞法則之例外規定，是警方經被告同
    意採取毛髮（有勘查採證同意書附於警卷第9頁可參），經
    檢察官及本院依法囑託上開醫院做毛髮檢驗，該鑑定報告自
    屬有證據能力，合先敘明。
二、訊據被告固坦承於上開時地施用甲基安非他命之事實，惟矢
    口否認有何施用海洛因之行為，辯稱：「我於99年12月間，
    從三樓摔下來，手骨折，在台中市中港澄清醫院治療，手術
    有打鋼釘，有麻醉，可能醫院有使用嗎啡讓我止痛，所以才
    會驗出有嗎啡的成份，也有可能是因為我朋友陳益成吸食海
    洛因時，我在旁邊，吐出來的煙我不小心吸到，他是69年次
    ，他是在99年9、10月間在車上及我住處吸食時，我人在旁
    邊，我不需要傳他來作證，因為我不想害他」云云，惟澄清
    綜合醫院中港分院函覆稱，患者賴明賢先生，99年12月5日
    到9日因手部骨折於本院住院接受手術治療，住院期間並未
    予施打嗎啡，有該院100年7月14日澄高字第1002533號函在
    卷可參，足認被告所辯係醫療行為所致云云，不足採信，況
    且被告毛髮檢驗結果呈現甲基安非他命、安非他命、海洛因
    、嗎啡陽性反應，在施用海洛因後，才會有6-AM代謝物存在
    ，僅使用嗎啡後並不會檢出此物，有中山醫學大學附設醫院
    中港分院100年7月25日中山醫港100川仁字第1000006224號
    函在本院卷、中山醫學大學附設醫院檢驗科藥物檢測中心毛
    髮檢驗結果報告在警卷第12頁可參，足證被告確實有施用海
    洛因之行為，縱使如被告所辯，其於朋友陳益成施用海洛因
    時，在旁吸朋友吐出來的煙，其刻意在旁吸二手煙之行為，
    仍屬「施用」方式之一，毒品危害防制條例有關「施用」之
    處罰，並無施用手段之限制，附此敘明。被告施用甲基安非
    他命之自白，亦有上開毛髮檢驗報告可參。綜上，被告施用
    海洛因、甲基安非他命之犯行事證均屬明確，應予依法論科
    。
三、按毒品危害防制條例於92年7月9日修正公布，自93年1月9日
    施行，其中第20條、第23條將施用毒品之刑事處遇程序，區
    分為「初犯」及「5年內再犯」、5年後再犯。依其立法理由
    之說明：「初犯」，經觀察、勒戒強制戒治後，應為不起訴
    處分或不付審理之裁定；經觀察、勒戒或強制戒治執行完畢
    釋放後，「5年內再犯」者，因其再犯率甚高，原實施之觀
    察、勒戒及強制戒治既已無法收其實效，爰依法追訴或裁定
    交付審理。至於經觀察、勒戒或強制戒治執行完畢釋放後，
    「5年後再犯」者，前所實施之觀察、勒戒或強制戒治已足
    以遮斷其施用毒品之毒癮，為期自新及協助其斷除毒癮，仍
    適用「初犯」規定，先經觀察、勒戒或強制戒治之程序。從
    而依修正後之規定，僅限於「初犯」及「5年後再犯」2種情
    形，始應先經觀察、勒戒或強制戒治程序。倘被告於初犯後
    5年內已再犯，經依法追訴處罰，縱其第3次（或第3次以上
    ）再度施用毒品之時間，在初犯經觀察、勒戒或強制戒治執
    行完畢釋放5年以後，已不合於「5年後再犯」之規定，且因
    已於「5年內再犯」，顯見其再犯率甚高，原實施觀察、勒
    戒或強制戒治，已無法收其實效，即應依同條例第10條處罰
    （最高法院97年度第5次刑事庭會議決議參照）。查被告前
    因施用毒品案件，先後經臺灣臺中地方法院裁定送觀察、勒
    戒後，認無繼續施用毒品之傾向，於87年12月24日、88年8
    月4日執行完畢釋放，距本件施用毒品犯行，固已逾5年，惟
    被告於該次觀察、勒戒執行完畢釋放後5年內之「89 、90年
    間」，已有觸犯毒品危害防制條例第10條之犯行，且經法院
    以判決有罪確定，本件已不得適用同條例第20條第3項規定
    ，仍應訴追。
四、核被告所為，係犯毒品危害防制條例第10條第1項、第2項之
    施用第一、二級毒品罪。其施用各該毒品前後，持有毒品之
    低度行為，應分別為施用毒品之高度行為所吸收，不另論罪
    。被告於不同時、地，施用第一級毒品海洛因及第二級毒品
    甲基安非他命之犯行，犯意各別，行為互殊，予以分論併罰
    。又被告有上開受有期徒刑執行完畢之紀錄，有台灣高等法
    院被告前案紀錄表可參，其於5年以內故意再犯本件有期徒
    刑以上之二罪，均為累犯，應依刑法第47條第1項規定，加
    重其刑。
五、爰審酌被告高中肄業、無業，於警詢自承從77年開始使用安
    非他命，長期染有毒癮，經觀察、勒戒及法院論罪科刑後，
    仍不知戒惕，一再施用，無視於毒品對於自身健康之戕害及
    國家對於杜絕毒品犯罪之禁令，不知戒除惡習，惡性非輕，
    就本案施用安非他命犯行認罪，惟否認施用海洛因犯行之犯
    罪動機、目的、手段、品行、犯罪所生之損害主要戕害自身
    健康，及犯罪後部分認罪之態度等一切情狀，分別量處如主
    文所示之刑，並定其應執行刑。
據上論斷，應依刑事訴訟法第299條第1項前段，毒品危害防制條
例第10條第1項、第2項，刑法第11條前段、第47條第1項、第51
條第5款，判決如主文。
本案經檢察官陳永豐到庭執行職務。
中    華    民    國   100    年    8     月    16    日
                  刑事第十八庭  審判長法  官  郭書豪
                                      法  官  林世民
                                      法  官  蕭一弘
以上正本證明與原本無異。
如不服本判決，應於收受本判決後十日內向本院提出上訴書狀，
其未敘述上訴理由者，並得於提起上訴後十日內向本院補提理由
書狀（均須按他造當事人之人數附繕本）「切勿逕送上級法院」
                                     書記官   黃士益
中    華    民    國   100    年    8     月    16    日
附錄本案論罪科刑法條全文：
毒品危害防制條例第10條
施用第一級毒品者，處 6 月以上 5 年以下有期徒刑。
施用第二級毒品者，處 3 年以下有期徒刑。